臺灣高等法院臺中分院刑事判決　　　　　民國九十一年度上訴字第一一四六號
　　上　訴　人
　　即　被　告　丁○○
　　指定辯護人　本院公設辯護人　甲○○
右上訴人因強盜案件，不服臺灣臺中地方法院中華民國九十一年五月十四日第一審判
決（民國九十一年度訴字第九二五號，起訴案號：臺灣臺中地方法院檢察署民國九十
一年度偵字第五一六七號），提起上訴，本院判決如左：
    主  文
上訴駁回。
    事  實
一、丁○○與魏銘軒係男女朋友關係，魏銘軒意圖為自己不法之所有，駕駛丁○○所
    有車牌號碼ＶＯＬ－八三一號輕型機車，帶其所有足供兇器使用長約四十公分
    之海軍刀一支，先復於九十一年三月十日凌晨三時三十分、三時四十分許及同年
    三月十一日晚十時三十分許，在臺中市○○路○段三六二號，臺中市○○○路九
    十二號之檳榔攤及臺中市○○○路○段二九一號之便利商店搶財物，得款花用
    。同年三月十二日下午四時三十二分許，復駕駛上開機車後載原不知魏銘軒計劃
    強盜之丁○○，並攜帶丁○○不知內置有其所有上開海軍刀乙支之深藍色手提袋
    乙只，至台中市○區○○○街口後，魏銘軒告知丁○○欲前往強盜，並要丁○○
    在該處等候接應，丁○○遂基於幫助魏銘軒強盜之犯意，機車未熄火在該處等候
    以接應強盜完畢之魏銘軒，而避免遭追緝，嗣魏銘軒即頭戴安全帽並持上開手提
    袋步行至台中市○○○路十八號「隆祥通訊有限公司」，以搶劫該店內所販賣之
    行動電話機具，於進入店內後，隨即取出手提袋內之上開海軍刀指向店員丙○○
    並稱「小姐」、「小姐」，以脅迫方式至使丙○○不能抗拒而害怕大叫並向後退
    ，趁魏銘軒以手欲掀開安全帽防風罩之際，按下警鈴，魏銘軒見警鈴聲大作未及
    下手得逞即倉惶逃向在十甲北街口等候接應之丁○○，跨上未熄火之機車加足馬
    力欲逃離時，適有聞丙○○高喊強盜前來追捕之路人駕車撞倒魏銘軒所駕駛後載
    丁○○之上開機車，魏銘軒見狀即要丁○○取來海軍刀，由魏銘軒持海軍刀指向
    追捕之路人，路人始未繼續追捕，魏銘軒隨即駕騎上開機車後載丁○○逃逸，適
    又有正欲返家經過而駕騎警用機車之員警吳如山聞民眾高喊騎上開機車之人搶劫
    ，吳如山乃將警用機車調頭從後加以追捕，途中由魏銘軒將其所有上開海軍刀丟
    棄於十甲北街十七巷八十六號附近（該海軍刀迄未尋獲），及由丁○○先後將其
    及魏銘軒所戴安全帽丟向追捕中之吳如山，幸均未擊中，嗣於同日下午五時許，
    魏銘軒駕騎上開機車後載丁○○途經台中市○○○路往南京東路之機車專用地下
    道內時，為追捕之吳如山及民眾合力將之攔下而捕獲。（魏銘軒強盜部分已判決
    確定）
二、案經台中市警察局第一分局報請臺灣臺中地方法院檢察署檢察官偵查起訴。
    理  由
一、前開犯罪事實，業據被告丁○○迭於警訊及偵審時坦承不諱，核與同案被告魏銘
    軒、被害人丙○○指述遭強盜及證人吳如山於偵查中證述追捕經過之情節相符，
    並有員警吳如山職務報告、所繪捕獲現場位置圖各乙紙、現場照片二張、隆祥通
    訊有限公司遭強盜所攝錄影帶截影之相片六張附卷及被告魏銘軒所有深藍色手提
    袋乙只扣案可資佐證。查被告丁○○供承於前開時地乘坐被告魏銘軒所駕騎上開
    機車，至台中市○區○○○街口後，被告魏銘軒始告以欲前往強盜，並要其在該
    處等候接應，但未告知欲至何處強盜，亦不知被告魏銘軒所帶之深藍色手提袋
    內置有海軍刀，惟有同意在該處機車未熄火等候以接應強盜完畢之被告魏銘軒，
    嗣被告魏銘軒手持海軍刀跑向其等候處，始知被告魏銘軒帶海軍刀等情，核其
    所供與同案被告魏銘軒供述情節相符，應堪採信，則被告丁○○事前既不知被告
    魏銘軒帶海軍刀，致有加重強盜未遂犯行，應僅就其所知幫助普通強盜未遂範
    圍論處。本件事證明確，被告犯行堪予認定。
二、查同案被告魏銘軒意圖為自己不法之所有，於前開時地，持其所有足供兇器使用
    長約四十公分之海軍刀一支，指向被害人丙○○，以脅迫方式至使其不能抗拒，
    而未及強取店內財物，致未得逞之所為，係犯刑法第三百三十條第二項、第一項
    之帶兇器強盜未遂罪，被告丁○○不知魏銘軒帶有兇器，惟基於幫助魏銘軒
    強盜之犯意，機車未熄火在前開時地等候以接應強盜未得逞之魏銘軒逃離現場，
    核其所為，係犯刑法第三十條第一項、第三百二十八條第四項、第一項之幫助普
    通強盜未遂罪，公訴人認被告丁○○係犯幫助普通強盜既遂罪嫌，尚有未洽，附
    此敘明。被告丁○○幫助普通強盜未得逞，為未遂犯，應依法減輕其刑，又基於
    幫助之犯意為之，應再依刑法第三十條第二項之規定遞減輕其刑。原審適用刑法
    第三十條、第三百二十八條第四項、第一項、第二十六條前段，並審酌被告犯罪
    之動機、手段、所生危害及犯後坦承等一切情狀，量處有期徒刑一年六月示懲，
    其認事用法及量刑，並無不合，被告上訴意旨謂其並無幫助之意思，不成立幫助
    犯云云，非可採取，上訴為無理由，應予駁回。
三、據上論斷，應依刑事訴訟法第三百六十八條，判決如主文。
本案經檢察官乙○○到庭執行職務。
中      華      民      國    九十一     年      八       月   二十八   日
                                   臺灣高等法院臺中分院刑事第二庭
                                         審判長法  官  羅  禮  政
                                               法  官  蔡  聰  明
                                               法  官  陳  欣  安
右正本證明與原本無異。
如不服本判決應於收受送達後十日內向本院提出上訴書狀，其未敘述上訴之理由者並
得於提起上訴後十日內向本院補提理由書（均須按他造當事人之人數附繕本）。
                                               書記官  紀  美  鈺
中      華      民      國    九十一     年      八       月    三十    日
附錄法條刑法第三百二十八條第一項、第四項：
意圖為自己或第三人不法之所有，以強暴、脅迫、藥劑、催眠術或他法，至使不能抗
拒，而取他人之物或使其交付者，為強盜罪，處五年以上有期徒刑。
第一項及第二項之未遂犯罰之。
修正後刑法第三百三十條第一項：
犯強罪而有第三百二十一條第一項各款情形之一者，處七年以上有期徒刑。
                                                                        Ｆ
